【裁判字號】    97,重訴,18
【裁判日期】    971226
【裁判案由】    損害賠償
【裁判全文】
臺灣嘉義地方法院民事判決              97年度重訴字第18號
原      告  乙○○
訴訟代理人  蔡碧仲律師
            陳偉展律師
            陳惠如律師
複  代理人  陳怡禎律師
            丁○○
被      告  甲○○
            楊麗娟即昱鎮企業社
                      弄22號.
共      同
訴訟代理人  陳忠鎣律師
上列當事人間請求損害賠償事件，原告提起刑事附帶民事訴訟（
民國95年度交附民字第43號），經刑事庭移送前來，並為訴之追
加，本院於民國97年10月31日言詞辯論終結，判決如下：
  主  文
被告應連帶給付原告新臺幣拾陸萬壹仟佰玖拾肆元，及自民
國九十五年十二月十四日起至清償日止，按週年利率百分之五計
算之利息。
原告其餘之訴駁回。
訴訟費用由被告連帶負擔二十分之一，餘由原告負擔。
本判決第一項得假執行。但被告以新臺幣拾陸萬壹仟佰玖拾
肆元為原告預供擔保後，得免為假執行。
原告其餘假執行之聲請駁回。
  事實及理由
一按訴狀送達後，原告不得將原訴變更或追加他訴。但被告同意
  者，不在此限。被告於訴之變更或追加無異議，而為本案之言
  詞辯論者，視為同意變更或追加。民事訴訟法第255條第1項第
  1款、第2項定有明文。經查，本件原告起訴聲明：被告應給付
  原告新臺幣（下同）7,500,000元及其利息，嗣撤回車損部分
  請求，再追加車損部分之請求（見本院1卷第39頁、第157頁、
  2卷第56頁），被告無異議而為本案之言詞辯論，是原告為訴
  之追加，核與前揭規定相符，應予准許。
二原告主張：
(一)被告林春生受被告楊麗娟即昱鎮企業社（下稱楊麗娟）僱用駕
  駛該企業所有之2W-2930自用小貨車（下稱甲車）載運貨物，
  於94年6月30日晚上11時43分，駕駛甲車載運貨物，沿嘉義縣
  嘉159號縣道由東往西方向行駛，行經嘉義縣新港鄉共和村南
  壇加油站前（即嘉159號縣道2.3公里處），原應注意汽車不得
  超速行駛，且在劃有分向限制線之路段，不得駛入來車之車道
  內，而當時天候晴、夜間有照明、時速限制60公里、道路平坦
  、乾燥柏油路面，無缺陷、障礙、視距良好，並無不能注意之
  情事，竟疏於注意，以時速約100公里之速度超速行駛，並跨
  越分向限制線駛入對向車道，撞擊原告所駕駛車號0416-GE自
  用小貨車（下稱乙車），致原告受有外傷性顱內出血、右側脛
  骨骨折、左側腓骨骨折之傷害。
(二)原告於事發時，雖測有酒精濃度每公升0.76毫克，而認有酒醉
  駕車情狀，然其在遵行車道以時速60公里正常速度直行，被告
  甲○○卻以時速100公里高速在極短時間內突然衝進對向車道
  撞原告，實難期待原告有足夠時間加以閃躲，或採取其他適當
  措施防免本件車禍之發生，就本件車禍之發生，與原告酒後駕
  車之行為間，應認不具因果關係或客觀可歸責性。
(三)原告因本件事故受有下列損害：(1)乙車係原告之父所有，並由
  原告父親支付修復費165,055元，原告父親已將對被告之請求
  權讓與原告。(2)原告所受傷勢之醫療費用至95年1月9日止共40
  7,367元，其中自費額113,978元。(3)原告於94年6月30日發生
  事故，於94年7月1日入院接受治療，因撞擊致原告傷勢嚴重，
  前後入院5次接受治療，自94年7月1日至94年12月13日住院期
  間共166日，原告行動不便，需專人看護照顧，由原告家屬照
  顧，每日以2,000元計算，共計332,000元。又原告至今仍有器
  質性腦徵候群及情感性精神病等病狀，且肢障輕度、失智障中
  度合併為多障中度，領有中華民國身心障礙手冊，智力受損，
  無法正常言語，大小便無法自理，無法自行站立，需人長期照
  料看護，自94年12月13日起，原告尚有餘命49.46歲，每日看
  護費以2,000元計，每月為60,000元，扣除中間利息，計18,09
  0,936元，需半日看護，金額9,045,468元。(4)原告家中經營南
  北貨行，原告於事發前，在家中負責載運貨物，以基本工資即
  月薪15,840元計算。原告上開住院期間166日，完全無法工作
  ，此部分之損失為87,648元。又原告至今仍有器質性腦徵候群
  及情感性精神病等病狀，且肢障輕度、失智障中度合併為多障
  中度，並領有中華民國身心障礙手冊，依「各殘廢等級喪失或
  減少勞動能力比率表」，10級殘廢減少勞動能力之比率為76.9
  ﹪，至原告60歲，尚有36年勞動能力，是原告無法工作損害額
  3,057,480元。(5)原告原身體健康，受傷後歷經手術煎熬及漫
  長療程，致精神肉體倍受痛苦，難以言喻，請求500,000元慰
  撫金。以上合計13,595,018元，扣除已領取強制險1,330,000
  元，餘12,265,018元，原告僅先請求7,500,000元。依民法第1
  84條、第191條之2、第193條第1項、第195條第1項、第196條
  規定，甲○○應負賠償責任。又楊麗娟為甲○○之僱用人，甲○○於載貨時撞及原告，依民法第188條規定，楊麗娟應負連
  帶賠償責任。聲明：被告應連帶給付原告7,500,000元，及自
  95年12月14日起至清償日止，按週年利率5﹪計算之利息，並
  請准供擔保，宣告假執行。
三被告則辯稱：
(一)原告飲酒後呼氣測試值為每公升0.76毫克，已處意識模糊，酒
  醉闖入甲○○行駛之車道，甲○○為躲避原告，始駛入原告之
  車道，甲○○於事發時，駕駛甲車滿載羊乳1噸多，又無喝酒
  ，豈能以時速100公里之高速在極短時間內突然衝進對向並衝
  撞原告。原告飲酒駕車，精神狀況不佳，縱被告應負損害賠償
  責任，原告亦與有過失。
(二)因兩造汽車均有嚴重損害，雙方於法官調查時，同意車輛修復
  部分互不請求。原告主張因本件車禍事故發生，致傷勢嚴重，
  前後5次入院治療，期間完全無法工作，此部分損失87,648元
  ，被告對此不爭執。否認原告住院期間需看護166日，且原告
  未能舉證有聘請專業人士看護，原告94年7月1日至94年7月30
  日住院期間需看護不爭執，其餘住院期間否認有特別看護必要
  及有僱請看護。另原告經多次開刀治療及照顧，已幾乎痊癒，
  行走自如，並能以手機與人交談，與正常人無異，原告請求增
  加生活上需要費用部分180萬元暨減少勞動能力部分3,057,480
  元，顯無理由。又甲○○下有3位幼小子女亟待扶養，且其長
  子李俊賢自幼罹患腦性麻痺（極重度多重障礙），請審酌甲○○家境清寒貧困等情狀等語。答辯聲明：原告之訴駁回。如受
  不利判決，請准供擔保，宣告免為假執行。
四下列事項為兩造所不爭執，應堪採認：（見本院1卷第164頁、
  2卷第5頁、第82頁、第83頁）
(一)甲○○受楊麗娟雇用，駕駛甲車載運貨物，甲○○於94年6月3
  0日晚上11時43分許，駕駛甲車沿嘉義縣嘉159縣道由東往西方
  向行駛，途經嘉義縣新港鄉共和村南壇加油站前（下稱事故地
  點），駛入對向車道，與駕駛乙車，沿同路由西往東行駛之原
  告發生撞及，造成原告受有外傷性顱內出血、右脛骨骨折之傷
  害。
(二)事故地點最高速限為時速60公里。
(三)原告於事發時，酒精濃度為每公升0.76毫克，並經本院96年交
  易字第85號依刑法第185條之3判決有罪確定。
(四)乙車車主支出乙車必要修復費用165,055元，並將對被告之損
  害賠償請求權讓與原告。
(五)原告自94年7月1日起至94年12月13日止，無法工作損失87,648
  元。
(六)原告因本件事故領取強制汽車責任保險金1,330,000元。
五兩造爭執事項：（本院1卷第164頁、2卷第5頁，並依本院論述
  先後，調整順序）
(一)被告有無過失、對於防止損害之發生，是否已盡相當之注意？
(二)原告是否與有過失？兩造過失比例為何？
(三)原告有無看護必要？得請求之看護費用金額為何？有無減少勞
  動能力之損害？得請求勞動能力損害賠償之金額為何？得請求
  非財產上損害賠償之金額為何？
(四)原告得請求之金額為何？
六本院就上開爭執事項，論述如下：
(一)被告有無過失、對於防止損害之發生，是否已盡相當之注意？
1.按因故意或過失，不法侵害他人之權利者，負損害賠償責任。
  故意以背於善良風俗之方法，加損害於他人者亦同。違反保護
  他人之法律，致生損害於他人者，負賠償責任。但能證明其行
  為無過失者，不在此限。又汽車、機車或其他非依軌道行駛之
  動力車輛，在使用中加損害於他人者，駕駛人應賠償因此所生
  之損害。但於防止損害之發生，已盡相當之注意者，不在此限
  。民法第184條、第191條之2定有明文。又民法第191條之2立
  法理由係以近代交通發達，而因動力車輛肇事致損害人之身體
  或財產者，日見增多，乃增定本條，凡動力車輛在使用中加損
  害於他人者，駕駛人即應賠償因此所生之損害。亦即以舉證責
  任倒置之方式，由法律推定駕駛人侵害他人之行為係出於過失
  ，倘駕駛人欲主張免責事由，則須證明其對於防止損害之發生
  ，已盡相當之注意，積極為防止損害之發生而有所作為，仍不
  免發生損害。準此，被害人依民法第191條之2規定，請求動力
  車輛之駕駛人賠償損害時，僅須證明其損害係因駕駛人使用該
  動力車輛時，侵害其權利，亦即損害之發生與駕駛人使用動力
  車輛之間有因果關係即可，至駕駛人於交通事故之發生，是否
  有過失，則不待被害人舉證。
2.經查，甲○○受楊麗娟雇用，駕駛甲車載運貨物，於94年6月3
  0日晚上11時43分許，駕駛甲車沿嘉義縣嘉159縣道由東往西方
  向行駛，途經事故地點，駛入對向車道，與駕駛乙車，沿同路
  由西往東行駛之原告發生撞及，造成原告受有外傷性顱內出血
  、右脛骨骨折之傷害，已如前述。至被告辯稱：係因原告酒醉
  闖入甲○○行駛之車道，甲○○為躲避原告，始駛入原告之車
  道等情，既為原告所否認，則依前揭說明，自應由被告就其已
  盡相當注意義務之免責事由，負舉證責任。被告辯稱上情係以
  ：事故地點附近之加油站招牌阻擋加油員之視線，加油員所在
  位置看不到事故地點，吳俊松向楊麗娟表示沒看清楚車禍，只
  聽見很大聲音等情為據（見本院1卷第109頁、第156頁），並
  聲請傳訊吳俊松（見本院1卷第46頁、第157頁）。然查：證人
  吳俊松於甲○○因本件所涉刑事案件警詢時證稱：伊有看見車
  禍發生，當時無人在加油，伊站在加油站前，伊看見北港往新
  港（由西往東）行駛之小貨車時速約60公里，正常行駛而過，
  行駛過加油站後，伊看到新港往北港方向（由東往西）之小貨
  車突然駛入與北港往新港之小貨車發生對撞等語〔見嘉義縣警
  察局民雄分局刑案偵查卷（下稱警卷）第13頁〕；於偵查時證
  稱：事發時伊站在加油站左前方，看到乙○○所駕駛貨車沿15
  9縣道由西往東在其車道行駛，以時速約60公里速度開到伊左
  側視線，之後就看見甲○○駕駛之貨車由東往西往對向車道衝
  過去，就撞到乙○○，乙○○並沒有蛇行並駛入對向車道，他
  是直行的等語〔臺灣嘉義地方法院檢察署（下稱嘉義地檢署）
  94年度偵字第5169號卷（下稱偵查卷）第21頁〕；於一審審理
  時證稱：伊係是南潭加油站打工，94年10月左右離職，伊負責
  大夜班，（問：你當時是否看見本件車禍發生經過？）是的，
  伊看見甲○○的車速很快，並且衝入對向車道，沒有煞車，（
  問：本件車禍現場是在你上班加油站前面？）是的，（問：當
  時有無看到乙○○得車子？）有的，伊看乙○○車子經過加油
  站，他駕車至肇事地點，伊就看見一輛車子衝到他的車道，並
  撞及到他的車子，當時乙○○的車子是很正常的開等語，並有
  吳俊松繪製之現場圖在卷可憑（見本院95年度交易字第85號卷
  第54頁至第57頁、第61頁）；復於本院證稱：伊於上開刑事案
  件證述內容都實在，原告當時是直行，伊並未向楊麗娟表示伊
  沒有看清楚車禍，沒有向楊麗娟表示伊轉頭過去兩造已經撞上
  等語（見本院1卷第165頁）。再參諸吳俊松所在之加油站前位
  置，應可看見事故地點，亦有現場照片可稽（見警卷第27頁、
  第28頁）。另證人即原告當時搭載之施侑萱於上開刑事案件審
  理時亦證稱：伊與原告用餐後，由北港往新港方向行駛，原告
  當時車速約50、60公里，伊看見被告穿過伊車道並撞到伊等，
  原告並沒有蛇行，是在伊等車道行駛等語（見上開刑事一審卷
  第50頁、第51頁），本院審酌證人吳俊松與兩造並無特殊情誼
  ，當無甘冒偽證罪責而為虛偽陳述之理，且與施侑萱證述情形
  大致相符，復參酌甲○○於上開刑事案件二審審理時，對證人
  吳俊松、施侑萱前揭證詞，亦表示無意見〔見臺灣高等法院臺
  南分院95交上易字第640號卷第42頁〕，是前揭證人所證應堪
  採信。從而，本件被告辯稱：因原告闖入甲○○行駛之車道，
  甲○○為躲避原告，始駛入原告之車道乙節，自難憑採。
3.按汽車在雙向二車道行駛時，在劃有分向限制線之路段，不得
  駛入來車之車道內。又行車速度，依速限標誌或標線之規定，
  無速限標誌或標線者，行車時速不得超過50公里。道路交通交
  通安全規則第97條第2款、第93條第1項定有明文。本件甲○○
  駕駛甲車，本應遵守上開規定，又事故地點速限60公里，當時
  天候晴，夜間有照明，柏油路面乾燥無缺陷，無障礙物，視距
  良好等，有道路交通事故調查報告表可證（見警卷第22頁），
  並無不能注意，復無不能注意之情事，然甲○○於事發時，竟
  以時速70公里車速行駛，業據其於上開刑事案件審理時自承無
  訛（見上開刑事一審卷第91頁、刑事二審卷第46頁），並跨越
  分向限制線，駛入對向車道內，致生事故，其有過失，甚為明
  確。復參酌被告因本件事故所涉過失傷害刑事案件，亦經判決
  有罪確定，有上開刑事二審判決在卷可佐，顯見其確有過失，
  ，對於防止損害之發生，難謂已盡相當之注意，並造成原告受
  傷，原告請求甲○○負侵權行為損害賠償責任，即屬有據。
(二)原告是否與有過失？兩造過失比例為何？
  按損害之發生或擴大，被害人與有過失者，法院得減輕賠償金
  額，或免除之，民法第217條第1項定有明文。所謂被害人與有
  過失，係指被害人苟能盡其善良管理人之注意，即得避免其損
  害之發生、擴大，竟不注意之意（最高法院83年度臺上字第17
  01號判決意旨參照）。是被害人縱盡善良管理人之注意，損害
  仍不免發生擴大者，兩者欠缺因果關係者，自難責令其負與有
  過失責任。本件被告辯稱：原告飲酒駕車，精神狀況不佳，與
  有過失等情，為原告所否認。經查，原告於事發時，酒精濃度
  為每公升0.76毫克，並經本院96年交易字第85號依刑法第185
  條之3判決有罪確定，固如前述。然查，原告於事發前，以時
  速60公里速度沿159縣道由西往東在其車道行駛，甲○○駕駛
  貨車由對向車道駛入原告之車道，原告當時是直行，無蛇行，
  係正常行駛等情，業據證人吳俊松、施侑萱證述如前，本件事
  故係因甲○○突超速駛入對向之原告車道而肇生，已如前述，
  衡諸常理，實難責令原告有足夠時間足以閃避或採取必要措施
  ，再參酌上開刑事案件偵查時，經囑託鑑定結果，亦認如甲○○駛入原告車道而發生撞及，則原告在遵行車道內被撞，無肇
  事因素，有臺灣嘉雲區車輛行車事故鑑定委員會94年10月27日
  函足憑（見偵查卷第31頁、第32頁），再佐以甲○○因本件對
  原告提出過失傷害刑事告訴，亦經認罪嫌不足而為不起訴處分
  ，有嘉義地檢署94年度偵字第5169號不起訴處分書可證（見偵
  查卷第51頁、第52頁）。綜上，自難以原告飲酒駕車之行為，
  即認其與有過失，故被告此部分所辯，尚難憑採。
(三)原告有無看護必要？得請求之看護費用金額為何？有無減少勞
  動能力之損害？得請求勞動能力損害賠償之金額為何？得請求
  非財產上損害賠償之金額為何？
1.按受僱人因執行職務，不法侵害他人之權利者，由僱用人與行
  為人連帶負損害賠償責任。又不法侵害他人之身體或健康者，
  對於被害人因此喪失或減少勞動能力或增加生活上之需要時，
  應負損害賠償責任。不法侵害他人之身體、健康者，被害人雖
  非財產上之損害，亦得請求賠償相當之金額。民法第188條第1
  項前段、第193條第1項、第195條第1項前段分別定有明文。又
  民法第193條第1項規定所謂增加生活上之需要，係指被害以前
  並無此需要，因為受侵害，始有支付此費用之需要而言（最高
  法院88年度臺上字第1771號判決參照）。經查，甲○○對原告
  應負損害賠償責任，已如前述，又甲○○為楊麗娟之受僱人，
  則原告依前揭規定，請求被告應負連帶損害賠償責任，自屬有
  據。
2.原告有無看護必要？得請求之看護費用金額為何？
(1)按親屬間之看護，縱因出於親情而未支付該費用，然其所付出
  之勞力，顯非不能以金錢為評價，此種基於身分關係之恩惠，
  自不能加惠於加害人，而應比照一般看護情形，認被害人受有
  相當看護費之損害，命加害人賠償，始符民法第193條第1項所
  定「增加生活上需要」之意旨（最高法院89年度臺上字第1749
  號判決要旨參照）。
(2)經查，原告主張其自94年7月1日到94年7月30日、94年8月12日
  到94年8月27日、94年10月11日到94年10月19日、94年12月7日
  到94年12月13日住院，為被告所不爭執，並有原告提出診斷證
  明書、保險金理賠通知書在卷可稽，且被告對原告自94年7月1
  日起至94年7月30日需看護，亦不爭執（見本院2卷第56頁、第
  50頁至第53頁、第63頁）。另原告於94年8月12日住院，19日
  接受拔除固定器手術，94年8月27日出院；94年10月11日住院
  ，10月14日施行修補手術，10月19日出院；於94年12月7日至9
  4年12月13日住院進行手術，亦有上開診斷證明書、保險金理
  賠通知書可證，是依原告住院治療情形，顯有看護之必要。又
  原告主張住院期間係由其家人看護乙節，為被告所不爭執，亦
  堪認定。從而，原告上開住院期間計62日既有看護之必要，並
  由其家人照顧，揆之前揭說明，自得比照一般看護情形認受有
  損害。再查，照顧服務員照顧24小時費用為2,000元，有財團
  法人長庚紀念醫院分院函在卷可稽（見本院1卷第105頁），是
  原告此部分請求124,000元（計算式：2,000×62＝124,000）
  ，應屬有據。
(3)原告另主張至今仍有器質性腦徵候群及情感性精神病等病狀，
  且肢障輕度、失智障中度合併為多障中度，領有中華民國身心
  障礙手冊，智力受損，無法正常言語，大小便無法自理，無法
  自行站立，需人長期照料看護，自94年12月13日起，尚有餘命
  49.46歲，每日看護費以2,000元計，每月為60,000元，扣除中
  間利息，計18,090,936元，需半日看護，計9,045,468元等情
  ，則為被告所否認。經查：本院依原告聲請，囑託兩造合意
  之國立成功大學醫學院附設醫院（下稱成大醫院）鑑定原告需
  看護情形，鑑定結果認原告雙下肢肌肉無力，肌力為2分，平
  衡反應不佳，故步行困難，需他人扶助才能走幾步，其日常生
  活需他人照顧（半天看護），目前無工作能力，治癒可能極微
  等情，固有成大醫院97年2月27日成附醫復字第09700031540號
  函暨檢附之病患診療資料摘錄表可證（見本院1卷第228-1頁、
  第330頁、第331頁）。然按法院固得就鑑定人依其特別知識觀
  察事實，加以判斷而陳述之鑑定意見，依自由心證判斷事實之
  真偽，然就鑑定人之鑑定意見可採與否，則應踐行調查證據之
  程序而後定其取捨，倘法院不問鑑定意見所由生之理由如何，
  遽採為裁判之依據，不啻特法院採證認事之職權委諸鑑定人，
  與鑑定僅為一種調查證據方法之趣旨，殊有違背（最高法院79
  年臺上字第540號判例要旨參照）。證人林育立於本院審理
  時到庭證稱：伊於96年3月19日拍攝本院1卷第117頁至第123頁
  照片，伊觀察該人10、20分鐘，看見該人可以自己走路，且有
  搬照片所示紙箱，該人走路沒有拿輔助的東西，是徒步走路，
  搬東西1、2趟，走路約有10、20公尺等語（見本院2卷第3頁、
  第4頁）。又被告提出林育立所拍攝照片（見本院1卷第117頁
  至第123頁）中之人為原告，為原告所自陳（見本院2卷第28頁
  ），觀諸照片中之原告可使用行動電話，徒步行走，無扶助工
  具，走路神情自若。再參酌證人即為原告診療之醫師丙○○亦
  於本院97年5月2日審理時證稱：原告於1、2年前到榮民醫院讓
  伊看診，於96年3月23日最後到榮民醫院讓伊看診時，原告自
  候診間自己走路進入看診間，沒有別人攙扶，也沒有使用輔助
  工具，伊看見原告所走距離約3、4公尺，原告在97年4月2日最
  後在聖馬爾定醫院讓伊看診，與前述在榮民醫院看診情形無多
  大差別，伊幫原告做穴位按壓時，必需同時使用多支按壓棒，
  原告兩手都可拿按壓棒自己按住穴位，伊指示原告靜止壓或震
  動壓，按壓時必須使力，原告就診時，對伊詢問之問題均能對
  答自如，反應正常，原告其他生活都可勝任自理，伊最後幫原
  告看診時，原告對答自如，反應都很正常等語（見本院2卷第2
  3頁至第27頁）。是依證人林育立、丙○○所證及前揭照片所
  示，原告自96年3月19日起之身體狀況，顯與成大醫院前揭鑑
  定認：原告步行困難，需他人扶助才能走幾步之結果已有相當
  出入。復佐以本院向成大醫院函查鑑定流程，經成大醫院以97
  年4月16日函覆稱：原告未於成大醫院就醫，因本院去函，經
  通知原告至復健部門接受檢查，檢查內容為臨床四肢肌力檢查
  、肌腱反射檢查、平衡反應檢查、身體功能檢查，均由醫師於
  診間執行，其中肌力2分之依據為徒手肌力測驗，5分表正常，
  2分表只可做部分動作且無法抗重力；平衡反應及步行能力是
  請病患實際站起來並走幾步，看其肢體反應，並配合肌力，綜
  合判斷等語（見本院2卷第18頁、第20頁、第21頁），足見平
  衡反應及步行能力主要係以原告接受鑑定時實際步行為據。而
  所謂徒手肌力檢查需病患完全配合才會準確，若病患作假，則
  此檢查不具意義，原告僅於成大醫院為1次門診鑑定，故結果
  不一定百分之百可信等情，亦有成大醫院97年12月1日函暨檢
  附之病患診療資料摘錄表在卷可證（見本院2卷第80頁）。本
  院審酌證人林育立、丙○○所證上情，係在原告無意識有人觀
  察中所得，較之成大醫院鑑定時係原告已知係在接受鑑定狀況
  下而為行走等檢查，衡諸常情，應更能顯現真實。再參以原告
  就證人丙○○詢問問題，均能對答自如，反應正常，已如前述
  ，然原告於本院97年5月2日審理時，就本院詢問其在前揭照片
  中所在位置、其家中作何事、是否經營商店、其有幾個兄弟姊
  妹等原告切身而知曉之問題時，卻均答稱不知道，其表現及反
  應顯係刻意有所保留。原告雖提出中華民國身心障礙手冊為
  證（見本院95年度交附民字第43號卷第69頁），然該手冊記載
  ：本手冊需於96年2月重新鑑定，且經本院向嘉義市政府函調
  原告身心障礙鑑定資料亦記載需於96年12月重新鑑定（見本院
  1卷第182頁），是尚難以上開資料佐證原告目前之回復狀況，
  自難據為有利原告之認定。又原告雖提出嘉義長庚醫院97年1
  月14日、4日診斷證明書（見本院2卷第39頁、第40頁）為證。
  然該診斷證明書醫囑欄記載：需助行器協助、病人目前神智尚
  未十分清楚，行動不便等語，均與證人林育立、丙○○所證上
  情有異，再參酌依成大醫院上開回函亦認檢查需病患完全配合
  才會準確，若病患作假，則檢查不具意義，是本院認尚難以上
  開診斷證明書之記載，資為有利原告之認定。另證人即原告之
  父親張慶彰雖到庭證稱：需幫原告準備三餐，要定時拿藥給他
  ，走路時，怕他跌倒，要在旁邊注意他等語（見本院2卷第56
  頁至58頁）。然證人張慶璋為原告之父親，與原告至親關係，
  客觀上已難期其為公正之陳述，且證人張慶璋證述上情，核與
  證人林育立、丙○○所證原告自己可徒步走路情形相互歧異，
  尚難以證人張慶璋所證為有原告之認定。本院審酌上情，認
  原告之身體狀況，於96年3月19日即證人林育立拍攝之日起，
  已可自行行走，難認需再依賴輔助器或他人幫助始得行動之情
  狀，亦難認有失智障中度合併為多障中度、無法正常言語、大
  小便無法自理、無法自行站立等情，原告主張其終身需人看護
  ，即非可採。準此，本院認原告自94年12月14日起至96年3
  月18日共460日，需半日看護，又原告出院後係由其家人照顧
  ，亦據證人張慶璋證述在卷，是原告此部分請求看護費460,00
  0元（計算式：2,000÷2×460＝460,000），應屬有據，逾此
  部分請求，則屬無據。
(4)綜上，原告得請求看護費計584,000元（計算式：124,000＋46
  0,000＝584,000）。
3.原告有無減少勞動能力之損害？得請求勞動能力損害賠償之金
  額為何？
(1)原告主張其自94年7月1日起至94年12月13日止，無法工作之損
  失87,648元，為被告所不爭執，已如前述，是原告此部分請求
  ，應屬有據。
(2)原告主張至今仍有器質性腦徵候群及情感性精神病等病狀，且
  肢障輕度、失智障中度合併為多障中度，減少勞動能力之比率
  為76.9﹪，計算至原告60歲，工作損害3,057,480元等情，為
  被告所否認，並以前揭情詞置辯。經查：本院依原告聲請，囑
  託兩造合意之成大醫院鑑定原告有無減少勞動能力，經鑑定結
  果認原告雙下肢肌肉無力，肌力為2分，平衡反應不佳，故步
  行困難，需他人扶助才能走幾步，目前無工作能力，治癒可能
  極微等情，固有上開成大醫院97年2月27日成附醫復字第09700
  031540號函暨檢附之病患診療資料摘錄表可證（見本院1卷第
  228-1頁、第330頁、第331頁）。然證人林育立於96年3月19日
  觀察原告10、20分鐘，看見原告可自己走路，且搬紙箱，原告
  走路沒有拿輔助東西，是徒步走路，搬東西1、2趟，走路約有
  10、20公尺，以據證人林育立證述如前。又依所拍攝之照片顯
  示原告可使用行動電話，徒步行走，無扶助工具，走路神情自
  若。另證人丙○○亦證稱本院97年5月2日審理時證稱：原告於
  1、2年前至榮民醫院讓伊看診，於96年3月23日最後到榮民醫
  院讓伊看診時，原告自候診間自己走路進入看診間，沒有別人
  攙扶，也沒有使用輔助工具，伊看見原告所走距離約3、4公尺
  ，原告在97年4月2日最後在聖馬爾定醫院讓伊看診，與前述在
  榮民醫院看診情形無多大差別，伊幫原告做穴位按壓時，必需
  同時使用多支按壓棒，原告兩手都可拿按壓棒自己按住穴位，
  伊指示原告靜止壓或震動壓，按壓時必須使力，原告就診時，
  對伊詢問之問題均能對答自如，反應正常，伊最後幫原告看診
  時，原告對答自如，反應都很正常等語，均如前述，堪認原告
  自96年3月19日起之身體狀況，顯與成大醫院前揭鑑定認原告
  步行困難，需他人扶助才能走幾步之結果有重大出入。且成大
  鑑定流程，其中平衡反應及步行能力主要係以原告接受鑑定時
  實際步行為據；所謂徒手肌力檢查需病患完全配合才會準確，
  若病患作假，則此檢查不具意義，原告僅於成大為1次門診鑑
  定，故結果不一定百分之百可信等情，亦如前述。本院審酌證
  人林育立、丙○○係在原告無意識有人觀察中所得，較之成大
  醫院鑑定時係原告已知係在接受鑑定狀況下而為行走等檢查，
  衡諸常情，應更能顯現真實，且原告於本院到庭陳述時之表現
  及反應，均顯有刻意保留，亦如前述。至原告提出中華民國身
  心障礙手冊（見本院95年度交附民字第43號卷第69頁）、嘉義
  長庚醫院97年1月14日、4日診斷證明書（見本院2卷第39頁、
  第40頁），均難為有利原告主張之認定，亦如前述。此外，原
  告並未提出其他證據，以證明其算至60歲均喪失勞動能力76.9
  ﹪，是本院審酌上情，認原告之身體狀況，於96年3月19日即
  證人林育立拍攝之日起，已回復工作能力，是其主張自94年12
  月14日起至96年3月18日共460日，無工作能力，尚屬可採，此
  部分工作損失原告主張以最低工資每月15,840元計算，亦屬合
  理，合計共240,768元〔計算式：（15,840×15）＋（15,840
  ×6／30）＝237,600＋3,168＝240,768〕。
(3)綜上，原告得請求工作損失計328,416元（計算式：87,648＋2
  40,768＝328,416）。
4.原告得請求非財產上損害賠償之金額為何？
  按慰撫金之賠償，須以人格權遭遇侵害，使精神上受有痛苦為
  必要，其核給之標準固與財產上損害之計算不同，然非不可斟
  酌雙方身分資力與加害程度，及其他各種情形核定相當之數額
  （最高法院51年度臺上字第223號判例意旨參照）。查原告因
  本件車禍受有外傷性顱內出血、右脛骨骨折之傷害，足見其精
  神受到相當之痛苦。又原告於發生本件事故時年約27歲，學歷
  為高職畢業，事發前從事載貨工作，業據原告陳報在卷（見本
  院1卷第174頁）；被告甲○○年約34歲；楊麗娟年約29歲，有
  戶籍謄本在卷可稽（見本院1卷第23頁、第24頁），甲○○係
  高中肄業，有警卷年籍可證。又原告有股利、投資約50萬元；
  甲○○名下僅有薪資所得，並無其他財產；楊麗娟名下有土地
  、汽車、投資等價值約450餘萬元，有本院依職權調取之稅務
  電子閘門財產所得明細表3份在卷可證（見本院1卷第9頁、第
  11頁、第12頁、第83頁、第84頁），本院斟酌兩造之身分、地
  位、經濟狀況及原告所受傷害程度等一切情狀，認原告請求慰
  撫金500,000元，尚屬適當，應予准許。
(四)原告得請求之金額為何？
1.車損部分：乙車車主支出乙車必要修復費用165,055元，並將
  對被告之損害賠償請求權讓與原告，為被告所不爭執。至被告
  辯稱：原告同意其乙車車損與被告之甲車車損互不請求等語（
  見本院1卷第112頁），核與卷附歷次筆錄之記載不符，被告復
  未提出證據以資證明，尚難憑採。故原告請求被告給付165,05
  5元，應屬有據。
2.醫療費部分：
  按保險對象因發生保險事故，而對第三人有損害賠償請求權者
  ，本保險之保險人於提供保險給付後，就汽車交通事故，得向
  強制汽車責任保險保險人請求，全民健康保險法第82條第1項
  第1款定有明文。是全民健康保險之被保險人因汽車交通事故
  ，經全民健康保險提供醫療給付者，全民健康保險之保險人自
  得向強制汽車責任保險之保險人代位請求該項給付，此部分之
  損害賠償責任即因而解免，全民健康保險被保險人對於加害人
  之損害賠償請求權亦因而喪失（最高法院92年臺上字第235號
  判決參照）。經查，原告所受傷勢之醫療費用至95年1月9日止
  共407,367元，其中自費額113,978元，業據其提出收據為證（
  見本院95年度交附民字第43號卷第21頁至第66頁），且被告對
  此收據亦不爭執（見本院1卷第163頁），是原告請求自付額11
  3,978元，應屬有據，逾此部分之請求，則屬無據。
3.原告得請求看護費計584,000元、工作損失計328,416元、慰撫
  金500,000元，已如前述，是原告得請求金額合計1,691,394元
  （計算式：165,055＋113,978＋584,000＋328,416＋500,000
  ＝1,691,394）。
4.再按保險人依本法規定所為之保險給付，視為被保險人損害賠
  償金額之一部分；被保險人受賠償請求時，得扣除之，強制汽
  車責任保險法第32條定有明文。經查，原告因本件事故領取強
  制汽車責任保險金1,330,000元，已如前述，是原告所得請求
  之金額中，應扣除原告所領取強制汽車責任保險金1,330,000
  元，故原告請求361,394元（計算式：1,691,394－1,330, 000
  ＝361,394），應屬有據，逾此部分之請求，則屬無據。
七綜上，原告依民法第184條、第191條之2、第193條第1項、第1
  95條第1項、第196條、第188條規定，請求被告連帶給付361,3
  94元，及自被告應訴翌日即95年12月14日起至清償日止，按週
  年利率5﹪計算之利息，為有理由，應予准許。逾此部分之請
  求，為無理由，應予駁回。
八本件原告勝訴部分，係命被告給付之金額未逾500,000元，爰
  依職權宣告假執行。又被告聲請供擔保免為假執行，經核並無
  不合，爰酌定相當之擔保金額准許之。至於原告敗訴部分，其
  假執行之聲請，即失其依附，應予駁回。
九本件事證已臻明確，兩造其餘攻擊防禦方法，經核與本判決結
  果不生影響，爰不一一論敘，併此敘明。
十據上論結，本件原告之訴為一部有理由，一部無理由，依民事
  訴訟法第79條、第389條第1項第5款、第392條第2項，判決如
  主文。
中    華    民    國    97    年    12    月    26    日
                  民事第二庭  法  官  蘇雅慧
正本係照原本作成。
如不服本判決，應於送達後20日內，向本院提出上訴狀並表明上
訴理由，如於本判決宣示後送達前提起上訴者，應於判決送達後
10日內補提上訴理由書（須附繕本）。
中    華    民    國    97    年    12  月  26    日
                              書記官  劉昀匊


司法院資訊處製作；財團法人民間司法改革基金會備份。
